【裁判字號】    99,上訴,890
【裁判日期】    990622
【裁判案由】    妨害性自主等
【裁判全文】
臺灣高等法院臺中分院刑事判決         99年度上訴字第890號
上  訴  人
即  被  告  乙○○
指定辯護人  黃淑雅律師
上列上訴人因妨害性自主等案件，不服臺灣苗栗地方法院98年度
訴字第913號中華民國99年2月24日第一審判決（起訴案號：臺灣
苗栗地方法院檢察署98年度少連偵字第37號），提起上訴，本院
判決如下：
    主  文
上訴駁回。

    事  實
一、緣少年00000000C（姓名、年籍詳卷，下稱C男，其涉嫌與14
    歲以上未滿16歲之少女性交及強制性交部分，另由臺灣苗栗
    地方法院少年法庭審理）與少女00000000A（民國82年 6月2
    日生，姓名、年籍詳卷，下稱 甲○）係網友關係，而乙○○
    係未成年人（案發時為18歲以上未滿20歲之人），其於98年
    4月15日凌晨，至苗栗縣卓蘭鎮○○○○○段75之1地號之一
    代妖姬檳榔攤，見C男與甲○正在網路上聊天，要求C男將甲○
    約出，嗣於98年4月15日凌晨1時30分許，甲○應C男之邀，在
    乙○○與 C男騎乘機車搭載下，前往一代妖姬檳榔攤；又乙
    ○○與C男明知愷他命（Ketamine，俗稱K他命）屬於毒品危
    害防制條例所列管之第三級毒品，不得施用，然因想要施用
    第三級毒品愷他命，故其 2人共同騎乘機車前往卓蘭地區，
    向C 男之朋友即姓名、年籍不詳綽號「豬皮」女子購買新臺
    幣（下同）800元之第三級毒品愷他命 2包（約1公克），並
    將上開第三級毒品愷他命拿回一代妖姬檳榔攤；詎同日凌晨
    2時許，乙○○與C男竟共同基於引誘他人施用第三級毒品之
    犯意聯絡，在一代妖姬檳榔攤內，由乙○○先拿出前所購得
    之第三級毒品愷他命交給C男，由C男自行將第三級毒品愷他
    命以卡片磨成粉末後，乙○○、 C男先行施用，乙○○再要
    求C 男邀約甲○施用，嗣由C男引誘甲○施用，因甲○起初拒絕
    ，乙○○又在旁遊說稱：「用一下那個，沒有關係、又不會
    怎樣」等語，C男遂再度引誘甲○施用，而甲○乃禁不起C男及
    乙○○之引誘，始以吸管施用乙○○所提供之第三級毒品愷
    他命1次。
二、甲 ○施用第三級毒品愷他命後，突感身體不適，頭暈目眩，
    並有嘔吐現象，乃進入一代妖姬檳榔攤內之小房間休憩。詎
    乙○○見甲○在房內休息，竟心生淫念，基於違反甲○意願以
    對甲○為強制性交之犯意，進入小房間內後，未經甲○同意，
    出手強行撫摸甲○衣服下之胸部，甲○發覺不對勁，即出手拉
    開乙○○之手，藉詞要到房外找C男。未料，甲○找到 C男後
    ，C男又將之帶回小房間，C男竟亦心生淫念，基於違反 甲○
    意願以對甲○為強制性交之犯意，強行脫下甲○之褲子及內褲
    後，以生殖器插入甲○的陰道而性交得逞，後來C男在對 甲○
    強制性交過程中，因未穿戴保險套，恐 甲○懷孕，突然中止
    並走出房外找尋保險套。此時，乙○○因見 C男走出房間，
    於是承續上開強制性交之犯意，再度進入房間，且為避免他
    人看見其與 甲○發生性行為之過程，故走出房間對在場的少
    年李○融及 C男講說：「你們都不要進來」後，再進入上開
    房間，並將房門拉緊以免他人打開； 甲○此時尚未穿回褲子
    即被乙○○先壓在床上，甲○雖大聲喊叫C男之姓名及「救命
    」多次，乙○○均不予理會，反而大罵：「幹你娘」，並對
    甲 ○恫稱：「不要叫，再叫的話，就報警抓你」、「如果你
    再叫的話，就打你」等語，致 甲○心生畏懼而不敢抵抗，乙
    ○○繼而要求甲○自行脫衣，甲○不從，乙○○又以兇狠口吻
    說：「快一點脫」， 甲○害怕被打，不得已自行脫去上衣，
    乙○○則從旁幫忙脫去其內衣，並撫摸其胸部、陰道，乙○
    ○遂以其生殖器強行插入甲○之陰道，以此脅迫方式，違反甲
    ○意願而性交得逞。乙○○對 甲○強制性交過程中，又以很
    兇之口氣問稱：「你跟我做事，你自願的嗎？」， 甲○未回
    答，乙○○又說：「你沒有嘴巴，不會說話嗎？」， 甲○害
    怕被打，只好無奈回稱：「我是自願的」。後來經過約10餘
    分鐘，乙○○射精在甲○之肚子上，在拿衛生紙幫甲○擦拭後
    ，即離開小房間，結束其上開強制性交犯行。
三、案經甲○及其母00000000B（姓名、年籍詳卷）訴由臺中縣警
    察局豐原分局轉報苗栗縣警察局大湖分局報請臺灣苗栗地方
    法院檢察署檢察官偵查起訴。

    理  由
壹、程序部分：
一、按被告以外之人於偵查中向檢察官所為之陳述，除顯有不可
    信之情況者外，得為證據，刑事訴訟法第159 條之1 第 2項
    亦有明文，而該條之立法理由係認被告以外之人（包括證人
    、鑑定人、告訴人、被害人及共同被告等）之陳述如在法官
    面前為之，因其任意陳述之信用性係在已受確定保障之情況
    下所為，自得作為證據。而現階段刑事訴訟法規定檢察官代
    表國家偵查犯罪、實施公訴，依法其有訊問被告、證人及鑑
    定人之權，證人、鑑定人且須具結，而實務運作時，檢察官
    偵查中向被告以外之人所取得之陳述，原則上均能遵守法律
    規定，不致違法取供，其可信度極高，職是，被告以外之人
    前於偵查中已具結而為證述，除反對該項供述得具有證據能
    力之一方，已釋明「顯有不可信之情況」之理由外，即不宜
    遽指該證人於偵查中之陳述不具證據能力。本件證人甲 ○、
    C 男於偵查中在檢察官前所為陳述，已經依法具結，另被告
    及指定辯護人復未曾提及檢察官在偵查時有何不法取供致證
    人證詞顯不可信之情事，是其等於偵查中之證述，自得採為
    本件證據。
二、按鑑定人由審判長、受命法官或檢察官就下列之人選任1 人
    或數人充之：(一)就鑑定事項有特別知識經驗者。(二)經政府機
    關委任有鑑定職務者；鑑定之經過及其結果，應命鑑定人以
    言詞或書面報告；法院或檢察官得囑託醫院、學校或其他相
    當之機關、團體為鑑定，或審查他人之鑑定，並準用刑事訴
    訟法第203條至第206條之1規定，刑事訴訟法第198條、第20
    6條第1項、第208條第1項分別定有明文。本件卷附「內政部
    警政署刑事警察局98年6月5日刑醫字第0980057209號鑑驗書
    、98年12月11日刑醫字第0980014989號鑑驗書」，雖係被告
    以外之人於審判外之書面陳述，然內政部警政署刑事警察局
    係臺灣高等法院檢察署關於 DNA之鑑定之概括選任鑑定機關
    ，此有臺灣高等法院檢察署92年10月15日檢文允字第092100
    1322號函附之「臺灣高等法院檢察署檢察長概括選任鑑定人
    或囑託鑑定機關名冊」足參，則上開鑑驗書，為刑事訴訟法
    第159條第1項規定之例外情形，應有證據能力。
三、刑事訴訟法第159 條之4 第2 款所稱從事業務之人於業務上
    或通常業務過程所須製作之紀錄文書、證明文書，因係於通
    常業務過程不間斷、有規律而準確之記載，且大部分紀錄係
    完成於業務終了前後，無預見日後可能會被提供作為證據之
    偽造動機，其虛偽之可能性小，除非該等紀錄文書或證明文
    書有顯然不可信之情況，否則有承認其為證據之必要。醫院
    診斷證明書係病患就診或就醫，醫師就其診斷治療病患結果
    ，所出具之證明書。醫師法第17條規定，醫師如無法令規定
    之理由，不得拒絕診斷書之交付。醫師係從事醫療業務之人
    ，病患如純為查明病因並以接受治療為目的，而到醫療院所
    就醫診治，醫師於例行性之診療過程中，對該病患所為醫療
    行為，於業務上出具之診斷書，屬於醫療業務上或通常醫療
    業務過程所製作之證明文書，自該當於上開條款所指之證明
    文書。本案卷附中山醫學大學附設醫院受理疑似性侵害事件
    驗傷診斷書、疑似性侵害案件證物採集單各1 紙，符合刑事
    訴訟法第159 條之4 第2 款所定文書之要件，經查亦無顯不
    可信之情形，應有證據能力。
四、按被告以外之人於審判外之言詞或書面陳述，除法律有規定
    者外，不得作為證據，刑事訴訟法第159 條固定有明文。惟
    被告以外之人於審判外之陳述，雖不符同法第159 條之1 至
    第159條之4規定，而經當事人於審判程序同意作為證據，法
    院審酌該言詞陳述或書面陳述作成時之情況，認為適當者，
    亦得為證據；又當事人、代理人或辯護人於法院調查證據時
    ，知有刑事訴訟法第159條第1項不得為證據之情形，而未於
    言詞辯論終結前聲明異議者，視為有前項之同意，同法第15
    9條之5亦定有明文。其立法意旨在於傳聞證據未經當事人之
    反對詰問予以核實，原則上先予排除，惟若當事人已放棄詰
    問或未聲明異議，基於證據資料愈豐富，愈有助於真實發現
    之理念，且強化言詞辯論原則，法院自可承認該傳聞證據例
    外擁有證據能力。經查：本判決所引用之臺北榮民總醫院臨
    床毒物科檢驗報告、性侵害犯罪事件通報表、臺中市警察局
    婦幼警察隊受理刑事案件報案三聯單、一代妖姬檳榔攤現場
    照片 4張等非供述證據，性質上均屬傳聞證據，惟檢察官及
    被告、指定辯護人於本院審理中調查證據時，知有刑事訴訟
    法第159條第1項不得為證據之情形，未於言詞辯論終結前聲
    明異議，且本院審酌上開言詞陳述作成時之客觀情況並無不
    當，復無不宜作為證據之情事，則依刑事訴訟法第159條之5
    之規定，認均具有證據能力。
貳、實體部分：
一、訊據被告乙○○，坦認有上揭對 甲○為強制性交之犯行；且
    其固不否認有於98年4月15日凌晨與C男共同騎乘機車前往卓
    蘭地區購買第三級毒品愷他命，復將上開所購得之第三級毒
    品愷他命持往一代妖姬檳榔攤，並於同日凌晨在一代妖姬檳
    榔攤內 甲○確有施用第三級毒品愷他命之事實，然矢口否認
    有何引誘他人施用第三級毒品愷他命之犯行，辯稱：98年 4
    月15日是C男拿第三級毒品愷他命給甲○施用，其並不知道，
    也沒有施用等語。
二、經查：
  (一)被告於98年4月15日凌晨 2時許，與C男共同基於引誘他人施
    用第三級毒品之犯意聯絡，在上開一代妖姬檳榔攤內，由被
    告先拿出前所購得之第三級毒品愷他命交給C男，由C男自行
    將第三級毒品愷他命以卡片磨成粉末後，要求C男邀約甲○施
    用，嗣由C男引誘甲○施用，因 甲○起初拒絕，被告又在旁遊
    說稱：「用一下那個，沒有關係、又不會怎樣」等語， C男
    遂再度遊說甲○施用，而甲○乃禁不起 C男及被告之引誘，始
    以吸管施用被告所提供之第三級毒品愷他命 1次之事實，業
    據證人 甲○於偵查及原審審理時均到庭具結證稱：當日施用
    第三級毒品愷他命是被告要求 C男拿給伊施用，伊原本不願
    意，但是被告說「沒關係、吸這個不會怎樣、用一下不會怎
    麼樣」，被告與C男一直要求伊施用等語（見原審卷第144至
    166頁）；另證人C男於偵查及原審審理時亦均到庭具結證稱
    ：當日凌晨 1、2點左右，甲○到達一代妖姬檳榔攤，後來伊
    與被告一同騎乘機車前往卓蘭地區購買第三級毒品愷他命，
    買回第三級毒品愷他命後，被告在一代妖姬檳榔攤內將所購
    得之第三級毒品愷他命先拿給伊，由伊自行將第三級毒品愷
    他命以ETC卡片磨成粉末後，被告要求伊邀約證人甲○施用，
    證人 甲○原本不願意施用，但被告說「用一下，那個沒關係
    、用那個不會怎樣」，證人 甲○在被告跟伊引誘下，才以吸
    管施用被告所提供之第三級毒品愷他命 1次等語（見偵查卷
    宗第93至95頁、原審卷第72至75頁、第99至106頁）。
  (二)證人甲 ○、C 男與被告，素不相識，並無任何怨隙，衡情證
    人甲 ○、C 男應無設詞攀誣，或虛構事實以陷害被告之理，
    況其到庭具結作證，更係以刑事責任擔保其證言之真實性；
    且證人甲 ○案發後，經警方採集其尿液送驗，經檢驗後證人
    甲 ○之尿液確呈第三級毒品愷他命成份陽性反應，此有臺北
    榮民總醫院臨床毒物科檢驗報告 1份在卷可稽（見偵查卷宗
    第61至63頁），故證人甲○、C男前開證述內容，亦與事證相
    符，經核均無不可採信之處，自堪信實。是被告事後辯稱其
    並無引誘證人 甲○施用第三級毒品愷他命云云，應係事後卸
    責之詞，並無可信。至被告辯稱其並未施用毒品云云，惟被
    告是否確有施用第三級毒品愷他命乙節，與被告是否引誘他
    人施用第三級毒品犯行無涉，是尚難據此即為被告有利之認
    定。
  (三)又被告於98年4月15日凌晨2時許，在一代妖姬檳榔攤內的房
    間對甲○強制性交之事實，業據證人甲○於偵查、原審審理時
    證述明確，且經警將案發後採自被害人 甲○全身衣物及其胸
    部、腹部之採集物，並與被告之 DNA相比對，鑑驗結果，認
    ：「(1)被害人（即 甲○）檢送之6C棉棒（即腹部採集物）與
    涉嫌人乙○○DNA－STR型別相同」、「(2)被害人內褲褲底採
    樣標示 00000000處（主要型別）、陰道深部棉棒、6Ｂ棉棒
    （即胸部採集物）男性 Y染色體DNA－STR型別與涉嫌人乙○
    ○之 Y染色體DNA－STR型別相符，不排除其來自乙○○或與
    乙○○具有相同父系血親關係之人」等語，此有內政部警政
    署刑事警察局98年6月5日刑醫字第0980057209號鑑驗書及98
    年12月11日刑醫字第0980014989號鑑驗書各 1份在卷可證及
    一代妖姬檳榔攤內房間照片 4張在卷可稽（見偵卷宗第58至
    60頁、第73至74頁、原審卷第26至28頁），是此部分事實，
    自堪信實。
  (四)另證人 甲○於偵查及原審審理時均證稱：被告進入房間就把
    門拉很緊，其並未同意與被告發生性行為，被告說「你再叫
    的話，叫警察抓妳」、「你再叫的話，就打妳」，其有叫「
    救命」，被告又罵三字經等語（見臺灣苗栗地方法院檢察署
    98年度少連偵字第37號妨害性自主案件98年10月23日訊問筆
    錄、原審卷第148至156頁）；證人 C男於原審審理時亦證稱
    ：被告進入一代妖姬檳榔攤內的房間後，有聽到被告說其他
    人都不要進去房間，及證人 甲○叫「救命」等語（見原審卷
    第77至78頁）；證人李○融（真實姓名、年籍詳卷）於原審
    審理時到庭具結證稱：被告進入上開檳榔攤內的房間後，又
    再度說你們都不要進來，證人 C男試著要拉開門，但是拉不
    開等語（見原審卷第127至128頁）；證人李○融與被告，亦
    無任何怨隙，衡情證人李○融應無設詞攀誣，或虛構事實以
    陷害被告之理，況其到庭具結作證，更係以刑事責任擔保其
    證言之真實性，故證人李○融前開證述內容，經核尚無不可
    採信之處。
  (五)是被告上開犯行，均與事證相符，洵堪認定，應予以依法論
    科。
三、核被告所為，係犯毒品危害防制條例第7 條第3 項之引誘他
    人施用第三級毒品罪，及刑法第221條第1項之強制性交罪。
    被告與證人 C男間，就前揭引誘他人施用第三級毒品愷他命
    之犯行，有犯意聯絡及行為分擔，應論以共同正犯；至於被
    告所犯上開 2罪間，犯意各別，行為互殊，且觸犯構成要件
    相異之罪名，自應分論併罰。
四、原審以被告本案前揭之各項事證明確，並審酌被告引誘 甲○
    施用第三級毒品愷他命，造成 甲○身心受創，竟又為逞一時
    色慾，亦無視於甲○之年紀甚輕，而對於甲○性侵害，所為甚
    值非議，惟念及其於過程中未使用任何暴力之手段，犯後於
    偵、審中亦坦承部分事實，及其智識程度、生活狀況，迄原
    審審結前尚未與被害人達成民事賠償等一切情狀，分別量處
    如原審判決主文所示之刑，並合併定其應執行之刑。復敘明
    ：至公訴意旨認被告因見證人 甲○在房內休息，竟先基於強
    制猥褻之犯意，進入房間內猥褻證人 甲○；另基於強制性交
    犯意，再度進入房間，對證人 甲○為強制性交犯行等語；惟
    查，證人 甲○於原審審理時具結證稱：被告第一次進入房間
    跟第二次進入房間，相隔僅約10至15分鐘等語（見原審卷第
    177至178頁）。是被告第一次進入房間內，先行以手伸入證
    人甲○衣服內撫摸證人甲○之胸部，其即係基於違反 甲○意願
    以對 甲○為強制性交之犯意，而先為部份猥褻行為，故被告
    為本件強制性交犯行之過程中，所為強制猥褻之低度行為，
    自為強制性交之高度行為所吸收，並不另論罪，公訴意旨認
    此部分應數罪併罰，尚有誤會等情。核其認事用法均無不當
    ，量刑亦屬妥適，被告上訴意旨其中否認共同引誘他人施用
    第三級毒品犯行部分為無理由，已如前述；另以原審量刑顯
    然過重等語，指摘原判決不當部分，因刑之量定，係實體法
    上賦予法院得自由裁量之事項，倘其未逾越法律所規定之範
    圍，又未明顯違背正義，即不得任意指摘為違法。本件原審
    量刑時，已依刑法第57條之規定審酌被告之上開情狀，而量
    處罪刑，經核原審並未逾越法律所規定之範圍，又無明顯違
    背正義，被告就此部分執前詞指摘原判決不當，亦無理由，
    均應予駁回。
據上論斷，應依刑事訴訟法第368條判決如主文。
本案經檢察官丙○○到庭執行職務。
中    華    民    國    99    年     6    月    22    日
            刑事第一庭  審判長法  官  陳  紀  綱
                              法  官  林  欽  章
                              法  官  張  智  雄
以上正本證明與原本無異。
如不服本判決應於收受送達後十日內向本院提出上訴狀，其未敘
述上訴之理由者並得於提起上訴後十日內向本院補提理由書（均
須按他造當事人之人數附繕本）「切勿逕送上級法院」。

                              書記官  詹  雅  婷

中    華    民    國    99    年     6    月    22    日


附錄論罪科刑法條

附錄本判決論罪科刑法條全文
中華民國刑法第221條第1項
對於男女以強暴、脅迫、恐嚇、催眠術或其他違反其意願之方法
而為性交者，處 3 年以上 10 年以下有期徒刑。
毒品危害防制條例第7條第3項
引誘他人施用第三級毒品者，處 6 月以上 5 年以下有期徒刑，
得併科新臺幣 70 萬元以下罰金。

司法院資訊處製作；財團法人民間司法改革基金會備份。
